臺灣高等法院臺南分院刑事判決　　　　　　九十三年度上易字第一八二號　　　ｇ
　　　上　訴　人
　　　即　被　告　甲　○　○
　　　選任辯護人　蔡　碧　仲　律師
右上訴人因竊盜案件，不服臺灣嘉義地方法院九十二年度易字第三一六號中華民國九
十三年三月十五日第一審判決（起訴案號：臺灣嘉義地方法院檢察署九十二年度偵續
字第一七號），提起上訴，本院判決如左：
      主      文
上訴駁回。
      事      實
一、甲○○前於民國（下同）八十八年間因妨害風化案件，經原審法院於八十八年八
    月三十一日以八十八年度訴字第六七三號判處有期徒刑三月確定，而於九十一年
    四月十八日易科罰金執行完畢，仍不知悔改。明知放置在嘉義縣竹崎鄉和平村坑
    子坪三十號空地上之樺欽牌塑膠射出成型機械四台（ＨＣ－一一００型二台，Ｈ
    Ｃ－六五０台二台，下稱系爭機械），是其於九十一年四月間介紹斗六塑膠股份
    有限公司（下稱斗六塑膠公司）之林春生與蘇清沂向臺灣涼椅股份有限公司（下
    稱臺灣涼椅公司）所購買，非其所有，爾後林春生、蘇清沂復將系爭機械轉賣予
    乙○○，甲○○竟意圖為自己不法之所有，基於竊盜之犯意，於九十一年九月十
    八日，將系爭機械四台以新臺幣（下同）一百八十萬元賣予不知情之黃榮茂，黃
    榮茂再將其中三臺機械轉售予不知情之洪和雄（黃榮茂、洪和雄贓物罪嫌部分業
    經臺灣嘉義地方法院檢察署另為不起訴處分確定）。嗣經乙○○發覺後報警處理
    ，並循線在黃榮茂所有位在臺南市○○路○段一九０巷七五之二四號工廠內、洪
    和雄所有位在臺南市○○○路七八巷八六號倉庫內查獲上開系爭機械四台。
二、案經被害人乙○○訴由嘉義縣警察局竹崎分局報請臺灣嘉義地方法院檢察署檢察
    官偵查起訴。
      理      由
一、訊據上訴人即被告甲○○固不否認有於右揭時、地，將上開系爭機械四台賣予證
    人黃榮茂之事實，惟矢口否認有何竊盜犯行，辯稱：「斗六塑膠公司林春生、蘇
    清沂經由被告斡旋順利與臺灣涼椅公司購買三次機械價金分別為一百六十萬元、
    三百三十萬元及三百九十萬元，蘇清沂與被告約定被告得分得股份一份（亦含佣
    金性質），並以購得價金百分之二十計算，系爭機器是第二次所購得十部機器中
    之四部，因臺灣涼椅公司要求搬離機械，被告並委由被告父親林要圖尋找證人蔡
    振安所有坐落嘉義縣竹崎鄉和平村坑子坪三十號空地放置第二次所購買之十部機
    械，因蘇清沂僅交付二十萬元，被告屢催討剩餘一百六十萬元，蘇清沂均藉故推
    諉，被告方將至在前揭地點之系爭機械出賣予證人黃榮茂以為抵債，且在出售前
    ，曾告知蘇清沂，被告不認識乙○○，並不知系爭機械已轉售予告訴人乙○○」
    云云。
二、惟查：
   （一）系爭機械係由斗六塑膠公司林春生、蘇清沂於九十一年四月十八日透過被
         告以五百三十萬元向臺灣涼椅公司所購買之事實，業據證人蘇清沂、林春
         生於偵訊中證述明確，並有買賣契約書在卷可憑（見警卷第二十九頁），
         而被告在偵查中先辯以其介紹蘇清沂購買機械，蘇清沂曾答應給予機械百
         分之二十做為佣金；復辯稱係其邀請蘇清沂與林春生一起買，約定以購買
         價金百分之二十做為其利潤；嗣在原審審理時改稱：「臺灣涼椅公司全權
         授權我處理機器，如果臺灣涼椅公司要賣一百萬元，只要我賣出一百二十
         萬元，二十萬元就算是我的佣金，買賣雙方均不用支付我任何費用，我是
         賺取價差，而這包批含系爭機械的十臺機械臺灣涼椅公司要賣三百三十萬
         元，斗六塑膠公司的林春生及蘇清沂是以三百三十萬元買得，他們應該給
         我百分之二十的佣金」等語。另具狀又稱係與蘇清沂、林春生共同購買系
         爭機械云云，然被告就其在買賣系爭機械所處地位前後翻異其詞，再佐以
         其並不否認未出資購買機械，且在原審審理時亦自承係在賺取差價等情，
         系爭機械係斗六塑膠公司林春生、蘇清沂透過被告向臺灣涼椅公司購買，
         而被告僅係因仲介關係向林春生、蘇清沂請求仲介費用之事實，應可確信
         ，是被告所辯其與林春生、蘇清沂共同向臺灣涼椅公司購買系爭機械云云
         ，顯無足採。
   （二）系爭機械嗣後由林春生、蘇清沂以六百五十萬元轉賣予告訴人乙○○之事
         實，業據告訴人乙○○指陳：「是伊在越南時與蘇清沂利用電話談要買包
         含系爭機械之十臺機械」等語，核與證人蘇清沂證述：「在簽約前當時陳
         金塔人在國外，與伊以電話聯絡，並講好總價金為六百五十萬元」等語。
         證人洪和雄在偵訊時證述：乙○○在九十一年六、七月間曾帶他去系爭機
         械停放處看過機械，但因價錢沒談攏，所以沒談成買賣等語相符，並有買
         賣契約書、上海商業儲蓄銀行存款對帳單及發票人均為乙○○，發票日分
         別為九十一年四月二十一日、五月二十日、五月二十八日、六月二十一日
         、七月十五日，發票金額分別為五十萬元、三百七十萬元、三十萬元、一
         百五十四萬元及五十二萬四千元之支票影本在卷足參，是證人林春生、蘇
         清沂確有將系爭機械賣予告訴人乙○○之事實，應無庸疑。
   （三）被告雖又辯稱：「告訴人乙○○與蘇清沂所述買賣契約書之日期不符，其
         間應無買賣關係」云云，然稱買賣者，謂當事人約定一方移轉財產權於他
         方，他方支付價金之契約。當事人就標的物及價金互相同意買賣契約即為
         成立，民法第三百四十五條定有明文。換言之買賣契約為不要式行為，在
         雙方合意時即已成立，而乙○○、蘇清沂以電話就系爭機械成立買賣契約
         已如前述，縱其在原審審理時就訂立契約之時間、地點、方式證述內容有
         所不同，亦不妨礙前已成立之買賣契約及買賣之事實，是被告上開所辯，
         亦不足採。
   （四）另證人徐月文在偵查中固證稱：被告有向蘇清沂要一百六十萬元佣金等語
         ，證人蔡振安、黃鈴珠在原審審理時證述：是林要圖與被告一起向其接洽
         要租嘉義縣竹崎鄉和平村坑子坪三十號空地放置系爭機械，租賃契約書是
         事後補寫等語，然前者僅能證明蘇清沂與被告間有金錢糾紛，後者僅能證
         明確有出面與蔡振安、黃鈴珠洽談租賃事實，但無法證明被告係以所有人
         之地位為之，而告訴人亦未將系爭機械委託被告保管或持有，故上開證人
         證述尚無從為有利被告之證明。
    此外，復有卷附被害人出具之被害報告單、贓物認領保管單、收據一張、買賣合
    約書二張及現場照片二十一幀在卷可稽，本件事證明確，被告犯行洵堪認定。
三、核被告所為，係犯刑法第三百二十條第一項之竊盜罪。又被告前於八十八年間因
    妨害風化案件，經原審法院於八十八年八月三十一日以八十八年度訴字第六七三
    號判處有期徒刑三月確定，而於九十一年四月十八日易科罰金執行完畢，有臺灣
    高等法院檢察署刑案紀錄簡覆表乙紙在卷可按，其於受有期徒刑執行完畢後，五
    年以內再犯有期徒刑以上刑之本罪，為累犯，應依刑法第四十七條之規定加重其
    刑。原審以被告罪證明確，因予引用刑法第三百二十條第一項、第四十七條之規
    定，並審酌被告之犯罪動機、目的，竊盜所得財物價值及被告犯罪後迄未與被害
    人達成民事和解，猶否認犯行之態度等一切情狀，量處有期徒刑一年，本院經核
    原審認事用法俱無不合，量刑亦稱妥適，被告上訴意旨，仍執前詞否認犯罪，指
    摘原判決不當，並無可取，為無理由，應予駁回。
據上論結，應依刑事訴訟法第三百六十八條，判決如主文。
本案經檢察官邱克斌到庭執行職務。
中    華    民    國      九十三      年      六      月      三        日
                                  臺灣高等法院臺南分院刑事第二庭
                                      審判長法官  林    勝    木
                                            法官  莊    俊    華
                                            法官  宋    明    中
右正本證明與原本無異。
不得上訴。
                                      法院書記官  吳    秋    賢
中    華    民    國      九十三      年      六      月     四         日
附錄法條：
刑法第三百二十條：意圖為自己或第三人不法之所有，而竊取他人之動產者，為竊盜
                  罪，處五年以下有期徒刑、拘役或五百元以下罰金。
